【裁判字號】    97,司,353
【裁判日期】    970623
【裁判案由】    選派清算人
【裁判全文】
臺灣臺北地方法院民事裁定               97年度司字第353號
聲  請  人  臺北市稅捐稽徵處中南分處
法定代理人  甲○○
上列聲請人聲請選派清算人事件，本院裁定如下：
    主  文
聲請駁回。
聲請程序費用新臺幣壹仟元由聲請人負擔。
    理  由
一、本件聲請意旨略以：僑泰建設股份有限公司（下稱僑泰公司
    ）業經經濟部於民國96年12月28日廢止登記在案，依法應行
    清算程序，惟其全體董事因任期屆滿未改選而經經濟部註記
    自96年8月1日起當然解任，已無董事可為清算人，致欠繳稅
    捐繳款書無法送達，且該公司並無選任清算人之規定，是為
    清理欠稅必要，伊乃以利害關係人身分，依民法38條及非訟
    事件法第61條規定，聲請指定清算人云云。
二、按「法人解散後，其財產之清算，由董事為之。但其章程有
    特別規定或總會另有決議者，不在此限。」、「不能依前條
    規定，定其清算人時，法院得因主管機關、檢察官或利害關
    係人之聲請，或依職權，選任清算人。」；又「主管機關或
    檢察官依民法第38條之聲請選任清算人，應附具法定事由之
    文件；其他聲請人為聲請時，並應附具資格之證明文件。」
    ，民法第37條、第38條及非訟事件法第61條第1項第1款雖有
    明文。惟非訟事件法第61條，編入同法第二章「民事非訟事
    件」第一節「法人之監督及維護事件」，而與第五章「商事
    非訟事件」分列，依同法第二章第一節「法人之監督及維護
    事件」首揭第59條規定，可知該章節規定（含第61條）所適
    用之事件係有關「非營利法人」，第五章之規定，始適用於
    營利法人事件（臺灣高等法院暨所屬法院96年法律座談會民
    事類提案第31號審查意見參照）。本件聲請人主張僑泰公司
    全體董事因屆期未改選而當然解任，致無董事處理公司廢止
    登記後之清算事務等語，並提出僑泰公司章程影本、僑泰公
    司變更登記事項卡等影本、經濟部96年12月28日經授商字第
    09601317350號函影本、僑泰公司欠稅總歸戶查詢情形表等
    件為證，固堪信為真實。惟依其提出之公司變更登記事項卡
    ，僑泰公司資本總額為新臺幣10億元，經營委託營造廠興建
    商業大樓、國民住宅出租出售業務等項，僑泰公司並非財團
    法人，亦非社團法人，而係營利法人，依前揭說明，本件應
    無民法第38條及非訟事件法第61條規定適用之餘地。是聲請
    人依非訟事件法第61條規定，聲請人指定僑泰公司之清算人
    ，自有未合，應予駁回。
中    華    民    國    97    年    6     月    23    日
                  民事第六庭    法  官  許純芳
以上正本係照原本作成
如對本裁定抗告須於裁定送達後10日內向本院提出抗告狀，並繳
納抗告費新臺幣1,000元
中    華    民    國    97    年    6     月    25    日
                                書記官  潘惠梅


司法院資訊處製作；財團法人民間司法改革基金會備份。
